【裁判字號】    98,交簡上,812
【裁判日期】    980924
【裁判案由】    過失傷害
【裁判全文】
臺灣臺中地方法院刑事判決           98年度交簡上字第812號
上  訴  人  臺灣臺中地方法院檢察署檢察官
被      告  甲○○
上列上訴人因被告過失傷害案件，不服本院98年度交簡字第85號
中華民國98年7 月1 日第一審簡易判決（起訴案號：臺灣臺中地
方法院檢察署98年度偵字第2086號），提起上訴，本院管轄之第
二審合議庭判決如下︰
    主    文
原判決撤銷。
甲○○因過失傷害人，處拘役肆拾日，如易科罰金，以新臺幣壹
仟元折算壹日。
    犯罪事實
一、甲○○於民國97年7 月26日16時40分許，騎乘車牌號碼917-
    BXM 號普通重型機車，沿臺中縣大里市○○路62巷由南向北
    往向學路35巷方向直行，而行經臺中縣大里市○○路62巷與
    向學路之無號誌交岔路口前時，原應注意車前狀況，並隨時
    採取必要之安全措施，又同為直行車者，左方車應暫停讓右
    方車先行，而依當時天候晴、日間自然光線、路面乾燥無缺
    陷、無障礙物、視距良好等一切情狀，並無不能注意之情形
    ，竟疏未注意及此，貿然駛進該交岔路口；適有乙○○○騎
    乘車牌號碼PU3-223 號普通重型機車，沿向學路由東向西往
    塗城路方向直行，行經上開交岔路口時，亦未注意車前狀況
    ，並隨時採取避煞等必要之安全措施，而貿然駛進該交岔路
    口，致甲○○所騎車牌號碼917- BXM號普通重型機車右側車
    身，因避煞未及，而與乙○○○騎乘之車牌號碼PU3-223 號
    普通重型機車之車頭左前側發生碰撞，雙方均人車倒地，乙
    ○○○因此受有左側遠端橈骨粉碎性骨折之傷害；甲○○亦
    因而受有左手背（3x3 公分）、右前臂（3x3 公分）、背部
    （3x3 公分）、左膝（1x1 公分）、右小腿（5x5 公分）擦
    挫傷、頭部外傷併下唇撕裂傷及右膝挫傷等傷害（乙○○○
    過失傷害甲○○部分，未據告訴）。嗣甲○○於肇事後，在
    有偵查權限之人知悉犯罪人之前，主動向到場處理事故員警
    陳明自己係肇事者，自首接受裁判，而得悉上情。
二、案經乙○○○訴請臺灣臺中地方法院檢察署檢察官偵查起訴
    。
    理    由
一、按被告以外之人（包括證人、鑑定人、告訴人、被害人及共
    同被告等）於審判外之陳述雖不符刑事訴訟法第159 條之1
    至之4 等4 條之規定，而經當事人於審判程序同意作為證據
    ，法院審酌該言詞陳述或書面陳述作成時之情況，認為適當
    者，亦得為證據；當事人、代理人或辯護人於法院調查證據
    時，知有刑事訴訟法第159 條第1 項不得為證據之情形，而
    未於言詞辯論終結前聲明異議者，視為有前項之同意，同法
    第159 條之5 定有明文。立法意旨在於傳聞證據未經當事人
    之反對詰問予以核實，原則上先予排除。惟若當事人已放棄
    反對詰問權，於審判程序中表明同意該等傳聞證據可作為證
    據；或於言詞辯論終結前未聲明異議，基於尊重當事人對傳
    聞證據之處分權，及證據資料愈豐富，愈有助於真實發見之
    理念，且強化言詞辯論主義，使訴訟程序得以順暢進行，上
    開傳聞證據亦均具有證據能力。本案被告、公訴人於本院審
    理程序時就本院引用之下列證據，均未加爭執，且本院審酌
    證據作成之形式，均無瑕疵、與待證事實具有關聯性等情況
    ，認為適當，且無不法取得之情形，應認得為證據，揆諸前
    開說明，就本案所引用之供述、書面證據均得採為本案證據
    ，合先敘明。
二、訊據被告甲○○固不否認其就本案車禍事故之發生存有過失
    ，惟仍辯稱：當初是告訴人的機車車頭撞到其所騎機車右側
    車身，其已經過了路口的三分之二才被告訴人撞，其認為自
    己的過失沒那麼嚴重，告訴人的過失比其重云云。惟按，汽
    車行駛至交岔路口，其行進、轉彎，應依下列規定：…二、
    行至無號誌或號誌故障而無交通指揮人員指揮之交岔路口，
    支線道車應暫停讓幹線道車先行。未設標誌、標線或號誌劃
    分幹、支線道者，少線道車應暫停讓多線道先行；車道數相
    同時，轉彎車應暫停讓直行車先行；同為直行車或轉彎車者
    ，左方車應暫停讓右方車先行。但在交通壅塞時，應於停止
    線前暫停與他方雙向車輛互為禮讓，交互輪流行駛。次按，
    汽車行駛時，駕駛人應注意車前狀況及兩車併行之間隔，並
    隨時採取必要之安全措施。道路交通安全規則第102 條第1
    項第2 款、第94條第3 項就此分別定有明文。經查：
  (一)上揭時地車禍發生過程，業據證人即告訴人乙○○○於本院
    審理中具結證稱：伊於97年7 月26日下午4 時40分許騎乘普
    通重型機車，沿臺中縣大里市○○路62巷，騎到向學路口，
    並沒有看到被告的機車，等到伊知道時，伊的機車左側就已
    經被被告的機車撞到，伊在進入路口之前，並沒有看到左右
    有何來車，這條路伊經常在騎，伊確認左右沒有來車，伊被
    撞到以後還不知道是被什麼東西撞到；車禍發生時伊的時速
    大約2 、30公里，對方的車速多少伊不清楚；當地路口無紅
    綠燈，亦無警察在指揮交通等語綦詳，核與其於警詢、偵查
    中之陳述相符，並有告訴人因本件車禍後就醫治療之中山醫
    學大學附設醫院診斷證明書、中山醫學大學附設醫院函、臺
    中縣警察局道路交通事故當事人登記聯單、道路交通事故調
    查報告表（一）、（二）、道路交通事故現場圖、臺中縣警
    察局道路交通事故初步分析研判表各1 份、現場及車損照片
    共33幀附卷可稽。是證人乙○○○係因本案車禍事故而受有
    上揭傷害乙節，首堪認定。
  (二)其次，依據被告、告訴人所陳於車禍前之行車方向，暨觀諸
    道路交通事故現場圖所繪之本案車禍發生位置可知，被告、
    告訴人2 人固均為直行車，惟依上開向學路與向學路62巷交
    會之情形觀之，被告係屬左方車，告訴人則為右方車，加以
    本件車禍碰撞地點係在向學路與該路段62巷之交岔路口內，
    揆諸上揭道路交通安全規則第102 條第1 項第2 款之規定，
    被告（左方車）自應禮讓告訴人所騎機車（右方車）先行，
    本件被告駕車自應注意上述道路交通安全規定，而被告為考
    有駕駛執照之人，應熟知上開交通安全規則，若稍加注意，
    即可採取適切之措置以避免本件車禍事故之發生，況依當時
    天氣晴、日間有自然光線，且係路面乾燥、無缺陷、無障礙
    物、視線良好之路段等一切情狀，被告顯無不能注意之情事
    ，其竟疏未注意及此，而於告訴人所騎機車業已駛近上開交
    岔路口時，未禮讓告訴人先行，貿然騎車駛入該交岔路口，
    致告訴人因亦未注意車前狀況，逕自駛入上開交岔路口時，
    忽見被告所騎機車正在穿越路口，已無法採取有效之避煞等
    安全措施，雙方因而發生碰撞，致釀本件車禍意外，被告自
    有應注意能注意而不注意之過失責任，其過失確為上開車禍
    事故之肇事主因無疑。況本件車禍肇事責任經送鑑定結果，
    臺灣省臺中縣區車輛行車事故鑑定委員會、臺灣省車輛行車
    事故覆議鑑定委員會之鑑定意見，亦同此認定，此有臺灣省
    臺中縣區車輛行車事故鑑定委員會97年12月24日中縣鑑字第
    0975503250號函附鑑定意見書、臺灣省車輛行車事故覆議鑑
    定委員會函各1 份在卷可參（見98年度偵字第2086號卷第37
    至39頁、第43頁）。是被告上開所辯，要屬事後卸責之詞，
    不足採信。
  (三)又告訴人確因本件車禍受傷，與被告之過失責任間具有相當
    因果關係，至為灼然。惟查，告訴人雖於上揭車禍發生時，
    亦有未注意車前狀況，並隨時採取必要之安全措施，而貿然
    駛進該交岔路口之違規情形存在，業據被告陳述在卷，是以
    ，告訴人之違規行為就上開車禍之發生亦屬存有過失至明。
    另臺灣省臺中縣區車輛行車事故鑑定委員會、臺灣省車輛行
    車事故覆議鑑定委員會之鑑定結果，亦同此認定。然而，縱
    告訴人有上開過失存在，尚無礙於本案就被告所涉過失傷害
    罪之認定，至告訴人於上開車禍發生斯時，僅領有輕型機車
    及普通小型車駕駛執照，而無普通重型機車駕駛執照乙節，
    固有交通部公路總局臺中區監理所臺中市監理站函暨乙○○
    ○駕駛執照歷次相關資料1 份在卷可參（見本院前審98年交
    易字第232 號卷第8 至9 頁），惟此僅屬違反道路交通管理
    處罰條例之行政違失，要與本案車禍事故發生之原因無涉，
    本院自不得執此究問告訴人之過失情節，此屬當然之理，併
    予敘明。
  (四)綜上所述，被告上開所辯，不足採信。是本案事證明確，被
    告之過失傷害犯行堪予認定，應依法論科。
二、核被告所為，係犯刑法第284 條第1 項前段之過失傷害罪。
    雖被告於肇事後，與告訴人均因受傷而經送醫救治，惟被告
    在醫院內業向前往醫院對其訊問之員警陳俊達陳明自己係肇
    事者，有臺中縣警察局霧峰分局交通分隊處理道路交通事故
    談話紀錄表及道路交通事故肇事人自首情形紀錄表各1 份在
    卷可參（見98年度偵字第2086號卷第23頁、本院審理卷），
    是被告對於未發覺之罪自首而接受裁判，自得依刑法第62條
    前段之規定，減輕其刑。
三、原審以被告罪證明確，予以論罪科刑，固非無見，惟原審就
    被告有自首得減經其刑之適用漏未審酌，容有未洽，且經本
    院綜合全案卷證調查證據認定，被告就上開車禍事故發生所
    存之過失情節，確為本件肇事主因無疑，業如前述，原審未
    予審酌及此，亦有未洽。是本件檢察官以被告過失責任遠較
    告訴人為大等語提起上訴，請求撤銷改判等語，即有理由，
    應由本院予以撤銷改判。
四、爰審酌被告前無不良素行，其因疏未遵守道路交通安全規則
    ，左方車未讓右方車先行，導致上開車禍事故發生，因而致
    告訴人受傷，告訴人所受傷勢及損害程度非輕，被告於車禍
    後迄今，未能與告訴人達成和解損害賠償，及斟酌被告犯罪
    後坦認其就車禍之發生係存有過失，犯後態度並非不佳等一
    切情狀，量處如主文第2 項所示之刑，並諭知易科罰金之折
    算標準，以資懲儆。
五、末按，本案被告行為後，刑法第41條第2 項至第8 項業於97
    年12月30日修正，經總統於98年1 月21日公布，並於98年9
    月1 日施行。而按行為後法律有變更者，適用行為時之法律
    ，但行為後之法律有利於行為人者，適用最有利於行為人之
    法律，刑法第2 條第1 項定有明文，係採從舊從輕之原則。
    而所謂法律有變更，係指足以影響行為之可罰性範圍及其法
    律效果之法律修正而言，易科罰金、易服勞役之折算標準及
    其期限涉及裁量權之行使，屬於科刑規範事項，其折算標準
    於裁判時並應於主文內諭知，與一般純屬執行之程序有別，
    是如新舊法對易科罰金、易服勞役之折算標準及期限各有不
    同時，應依前揭規定，比較適用最有利於行為人之法律，有
    最高法院96年度臺非字第58號、第234 號判決可資參照，惟
    有關易服社會勞動折算標準為6 小時折算1 日，期限為最長
    1 年，修正後刑法第41條第2 項、第3 項、第5 項已定有明
    文，其標準係屬固定，並不涉及法院裁量權之行使，非屬科
    刑規範事項變更，自不生新舊法比較之問題，故本件無刑法
    第2 條法律變更規定之適用。又依新修正之刑事訴訟法第47
    9 條第2 項規定，可知該易服社會勞動乃係屬執行檢察官之
    權限，是本件自無須再於主文中另諭知易服社會勞動之折算
    標準，附此敘明。
據上論斷，應依刑事訴訟法第455 條之1 第1 項、第3 項、第36
9 條第1 項前段、第364 條、第299 條第1 項前段，刑法第284
條第1 項前段、第62條前段、第41條第1 項前段，刑法施行法第
1 條之1 第1 項、第2 項前段，判決如主文。
本案經檢察官張容姍到庭執行職務
中    華    民    國    98    年    9     月    24    日
                    交通法庭    審判長法  官  高文崇
                                      法  官  張清洲
                                      法  官  胡芷瑜
以上正本證明與原本無異。
本件不得上訴。
                                      書記官  沈慧玲
中    華    民    國    98    年    9     月    24    日
附錄本案論罪科刑法條
中華民國刑法第284條
因過失傷害人者，處6月以下有期徒刑、拘役或5百元以下罰金，


司法院資訊處製作；財團法人民間司法改革基金會備份。
